【裁判字號】    88,訴,1202
【裁判日期】    890622
【裁判案由】    給付保險費
【裁判全文】
臺灣臺南地方法院民事判決  八十八年度訴字第一二○二號
    原      告  戊○○
    訴訟代理人  彭冀湘律師
    被      告  國泰人壽保險股份有限公司
                            設台北市○○路○段二九六號
    法定代理人  丁○○      住台北市○○路○段二九六號
    訴訟代理人  甲○○      住.
                丙○○      住.
                廖瑞鍠律師
   右一人
   複代理人     乙○○      .
右當事人間請求給付保險金事件，本院判決如左：
    主    文
原告之訴及假執行之聲請均駁回。
訴訟費用由原告負擔。
    事    實
甲、原告方面：
    一、聲明：請求判決：
        （一）被告應給付原告新臺幣（下同）一百五十萬元暨自本件起訴狀繕本送
              達之翌日起至清償日止，按年息百分之五計算之利息。
        （二）請准提供現金或等值之有價證券為擔保宣告假執行。
    二、陳述：
        （一）緣原告因商務於民國八十八年一月十六日前往中國大陸六日，於同年
              月十九日返國，於出國前即八十八年一月十六日原告乃向被告公司申
              請訂立國泰海外旅行平安保險契約（即人身意外險傷害保險），以原
              告本身為被保險人及受益人，並同時交付保險費一千五百九十五元，
              保險期間自八十八年一月十六日至同年月二十二日，惟於保險期間即
              八十八年一月十八日，原告意外廣東省東莞市遭人以刀砍左手，造成
              原告姆、食指割斷傷，此有廣東省東莞市太平人民醫院診斷證明書暨
              該市公證處出具之公證書影本可稽。
        （二）原告於八十八年一月九日返國後，即依該保險契約第十五條規定，向
              被告公司申領第五級殘廢保險金，惟被告公司於八十八年二月十一日
              以存證信函通知原告稱；因原告違反保險法第三十七、五十七、六十
              四條暨該保險契約條款第十六條（應為第十一條之誤）規定，該公司
              擬解除契約暨附約。
        （三）查旅行平安保險係人身保險之一種，而人身保險之保險利益是無價的
              ，無保險價額觀念，因此不會產生超額保險問題，且最高法院六十六
              年臺上字第五七五號判決認為人身保險之射倖性質，高於財產保險，
              倘投保金額超高，即易肇致道德危險。但不論財產或人身保險均有射
              倖性質，無危險大小之分，不能謂人生保險之射倖性質高於財產保險
              。另此判決又謂複保險之規定列於總則，又無人身保險應予除外之涵
              義，即不得謂限於財產保險始有其適用，但保險法第三十三條減免損
              失費用之償還責任規應雖亦列於總則，但僅是針對財產保險，人身保
              險無適用餘地，故不能即謂複保險人列入總則，人身保險即應適用，
              故法律關於複保險所以沒定種種限制，旨在對財產保險預防變相之超
              額保險，而人身保險，因人身及生命之價值不能依市價估計，因此人
              身保險不發生超額保險之問題，故被告公司不得依保險法第三十七、
              五十七、六十四條規定，主張契約無效或解除契約。
        （四）縱人身保險適用複保險之規定，惟查本件原告投保時，曾向被告公司
              承辦業務員鄭靜芬表示已向數家保險公司投保，而鄭靜芬則稱旅行平
              安保險縱投保數十家亦無關係，若保險事故發生，該公司亦會理賠，
              此有原告與鄭靜芬於案發後之對話錄音帶暨譯文可稽。
        （五）原告於八十八年一月十八日，在廣東省東莞市遭人以刀砍斷左手姆、
              食指，案發當時，因事出突然、且於夜間，故原告無法看清歹徒之面
              貌，另原告除左手受傷外，背部亦遭利刀劃過，但因當時原告身著皮
              夾克，僅皮夾克破裂，背部只有道紅紅的痕跡。案發後，原告因劇痛
              而心慌意亂，於飯店前即搭計程車至醫院，因大陸之醫療設備落後，
              做完初步之處理後，即趕回臺灣就醫，且原告在醫院時聽說若向大陸
              公安報案，當事人必須留置大陸接受調查，不可能馬上返回臺灣．而
              原告係於中華電信任公職，不可能長期留置大陸，於是案發後未立即
              報案，直接回臺灣。又原告之左手姆、食指確實遭人砍傷，有廣東省
              東莞市太平人民醫院所出具之診斷證明書為憑，而事後原告亦向東莞
              市公安局虎門派出所報案，並列為案件處理，有該所開具之證明書乙
              紙證明該案現由虎門派出所偵查中。
        （六）本件請求權之基礎：保險法第二十九條第一項、原告與被告公司簽訂
              之旅行平安保險契約第六條。依據該旅行平安保險契約第十九條規定
              ，本契約涉訟時，約定以要保人住所所在地地方法院為管轄法院，是
              依民事訴訟法第二十四條規定屬  鈞院管轄，併此敘明。
    三、證據：提出保險單暨收據影本各一件、公證書及診斷證明書影本各一件、保
        險契約書影本一件、存證信函影本一件、錄音帶一捲、錄音譯文一件、照片
        二幀、公證書影本一件、剪報影本二則。並聲請訊問證人鄭靜芬、鄭國欽、
        林素婚。
乙、被告方面：
    一、聲明：請求判決原告之訴及假執行之聲請均駁回。如受不利判決願供擔保請
        准宣告免為假執行。
    二、陳述：
        （一）原告主張其於八十八年一月十六日前往中國大陸六日，於同年月十九
              日返國，出國前即八十八年一月十六日原告向被告申請訂立國泰海外
              旅行平安保險契約，於保險期間內八十八年一月十八日，原告在廣東
              省東莞市遭人以刀砍左手，造成原告姆指、食指割斷云云，但查：國
              泰旅行平安保險契約第二條規定「被保險人於本契約有效期間內，因
              遭受意外傷害事故，致其身體蒙受傷害而致殘廢或死亡時，依照本契
              約約定，給付保險金，前項所稱意外事故，指非由疾病引起之外來突
              發事故」。縱認原告提出之東莞市太平醫院疾病診斷證明書記載「左
              手姆指、食指割斷傷」屬實，但是否確因外來之突發事故所引起之意
              外傷害事故，應由原告就此項事實依民事訴訟法第二百七十七條規定
              負舉證責任。二原告雖稱其於民國八十八年一月十八日在廣東省東莞
              市遭人以刀砍左手，但查，本件原告所敘述之事故疑點甚多，分述理
              由如后：
              (一)原告於八十八年一月十六日前往中國大陸之前，即密集投保國內十
                一家人壽保險公司，每家均投保一千萬元，且未告知被告，其動機
                顯不單純。
              (二)原告稱八十八年一月十八日清晨二時，其在路上行走，後面有部黑
                色轎車按喇叭，大約三個人，理平頭，其嘴吧動了一下，他們以為
                原告罵他們，就下車，原告感覺背後被撞了一下，轉身（左轉）就
                感覺手很麻云云，惟查，如果確如原告所稱，其是背後被推撞了一
                下，其身體向左轉身，左手掌即被砍，則歹徒應是自原告之背後持
                刀砍之，而人手掌之指頭長短不一，姆指與食指之長度又非最長，
                中指之長度應最長，最突出，姆指最短，其位置最近裡側，小指位
                置最外側，如果歹徒以刀砍左手掌，指頭最突出或最外側之部位應
                最先被砍傷且手掌受傷面積應甚廣，為何湊巧僅砍傷左手掌之姆指
                及食指，其他三個指頭卻未有傷痕，身體其他部份亦無傷痕，即值
                可疑。
              (三)又左手姆指被砍，未完全離斷，食指則被砍斷，此已屬重大傷害案
                件，一般人前往就醫，無不企望得利最好之醫療照顧，醫師並已建
                議找回食指接合手術，其卻希望作接合手術，亦未住院治療觀察，
                於事後發生之第二天（一月十九日）即匆忙趕回臺灣，欲辦理申請
                保險理賠且案發當時亦未向大陸公安機關報案，殊有違常情。
        （二）本件之國泰海外旅行平安保險契約，非原告本人親自所投保，而是其
              大老婆以原告名義投保，要保人，被保險人」欄，亦非原告本人所簽
              名，是本件保險契約應屬無效。退一步言，縱認本件保險契約有效，
              惟人身保險之射倖性質高於財產保險，倘投保金額過高，即易肇致道
              德危機，故要保人投保時，若故意不將保險之名稱及保險金額通知各
              保險人，其保險契約無效（保險法第三十五、三十六、三十七條參照
              ），而保險法將複保險列入保險法總則篇，通觀全篇，又無人身保險
              ，應予除外之涵意，即不得謂限於財產保險始有適用，此不僅有最高
              法院六十六年臺上字第五七五號民事判決可稽，最高法院七十六年臺
              上字第一一六六號更著有此判例在案。原告自承向十一家人壽保險公
              司投保，於八十八年一月十六日投保原告之國泰海外旅行平安保險契
              約之前，於八十八年一月十四日即曾向新光人壽、美商大都會，八十
              八年一月十五日向南山人壽、美商全美人壽、美商喬治亞多家人壽保
              險公司投保，然原告投保時，對被告之要保書，詢問其「已投保其他
              保險？」，其稱「否」，有意隱匿複保險，依法本件保險契約，應屬
              無效。
        （三）原告於八十八年二月四日所書寫之事故經過係稱：「本人徒步獨自返
              家飯店途中．．．對方自車上下來三人，未加言語即持刀猛砍，因右
              手持大哥大電話機，致以左手抵擋時被砍傷」，惟其於八十八年七月
              十五日在  鈞院則稱感覺背後推撞一下，其身體向左轉就感覺手很麻
              ，被砍了，前後已有矛盾未合，且既用左手去擋，為何僅砍傷左手掌
              之姆指及食指，其他部份未有傷痕，即非合理，顯有可疑。又國華人
              壽保險股份有限公司曾囑託中國平安保險股份有限公司廣州分公司詢
              問海港大酒店總經理助理劉建軍，據劉建軍稱，當時其曾建議原告向
              公安部門報案，然原告不願去，並說是自己不小心造成的，不必要報
              警，且說不出出事之詳細地點等語，此與原告嗣後所稱遭人砍傷乙節
              ，亦有未符，且嗣後原告之友人鄭國欽曾約劉建軍到派出所門口，要
              劉建軍更改向派出所作之口供，惟遭劉建軍拒絕，此均有詢問筆錄可
              供  鈞院參考。再者，龍泉大酒店與海港大酒店均在虎門鎮○○路東
              側，相距約三百公尺，該路是段虎門商業旺街，凌晨一、二點路燈明
              亮，車輛仍很多，也有行人行走，如果於該路段遭人砍傷，不可能無
              人知悉。
        （四）國泰旅行平安保險契約條款第二定「被保險人於本契約有效期間內，
              因遭受意外傷害事故，致其身體蒙受傷害而致殘廢或死亡時，依照本
              契約的約定，給付保險金。前項所稱意外傷害事故，指非由疾病引起
              之外來突發事故」。被保險人在保險契約有效期間內遭受意外傷害事
              故，致其身體殘廢，保險人始應給付保險費。原告既主張其於八十八
              年一月十八日在中國大陸廣東省東莞市意外遭人以刀砍傷左手，造成
              姆、食指割斷傷，而請求被告給付保險金。對此權利發生之事實，依
              民事訴訟法第二百七十七條規定，原告自應負舉證責任，最高法院八
              十六年臺上字第一五五一號民事判決亦同此意旨。
        （五）原告所提東莞市公安局虎門派出所便箋之證明，未經我國財團法人海
              峽交流基金護認證，其真實性即值商榷。又縱認屬實，為虎門派出所
              出具之證明，但查，該證明載明「尚不能斷定是否他人所傷」，即是
              否有原告所主張之外來突發事故發生，尚有存疑，原告仍應負舉證責
              任。
    三、證據：提出海外旅行保書影本一件、詢問筆錄影本一件。
丙、本院依職權向中華電信股份有限公司函查原告於八十八年一月十五日至三十日止
    ，向該公司請假情形；向新光人壽、南山人壽、安泰人壽、明台人壽、國華人壽
    美商大都會人壽、美商全美人壽、中國人壽等公司函查原告是否在八十八年一月
    十五日至二十日投保旅遊平安保險；及囑託財團法人海峽交流基金會協助向大陸
    調取原告報案資料及就診資料。
    理    由
一、本件原告主張：原告因商務於八十八年一月十六日前往中國大陸六日，於同年月
    十九日返國，於出國前即八十八年一月十六日原告乃向被告公司申請訂立國泰海
    外旅行平安保險契約（即人身意外險傷害保險），以原告本身為被保險人及受益
    人，並同時交付保險費一千五百九十五元，保險期間自八十八年一月十六日至同
    年月二十二日，惟於保險期間即八十八年一月十八日，原告意外廣東省東莞市遭
    人以刀砍左手，造成原告姆、食指割斷傷，原告於八十八年一月九日返國後，即
    依該保險契約第十五條規定，向被告公司申領第五級殘廢保險金一百五十萬元，
    惟被告公司於八十八年二月十一日以存證信函通知原告稱；因原告違反保險法第
    三十七、五十七、六十四條暨該保險契約條款第十六條（應為第十一條之誤）規
    定，該公司擬解除契約暨附約而拒絕給付保險金，為此，依兩造之保險契約，提
    起本訴，被告應給付原告一百五十萬元暨自本件起訴狀繕本送達之翌日起至清償
    日止，按年息百分之五計算之利息等情。
二、被告則以：系爭保險契約，非原告本人親自所投保，而是其大老婆以原告名義投
    保，「要保人，被保險人」欄，亦非原告本人所簽名，是本件保險契約應屬無效
    。又人身保險之射倖性質高於財產保險，倘投保金額過高，即易肇致道德危機，
    原告自承向十一家人壽保險公司投保，於八十八年一月十六日投保原告之國泰海
    外旅行平安保險契約之前，於八十八年一月十四日即曾向新光人壽、美商大都會
    ，八十八年一月十五日向南山人壽、美商全美人壽、美商喬治亞多家人壽保險公
    司投保，然原告投保時，對被告之要保書，詢問其「已投保其他保險？」，其稱
    「否」，有意隱匿複保險，依法本件保險契約，應屬無效。再依系爭保險契約條
    款第二條所定「被保險人於本契約有效期間內，因遭受意外傷害事故，致其身體
    蒙受傷害而致殘廢或死亡時，依照本契約的約定，給付保險金，原告並不能證明
    其所主張之外來突發而發生保險事故，且本件尚有存疑，原告應負舉證責任等語
    ，資為抗辯。
三、原告主張：原告因商務於八十八年一月十六日前往中國大陸六日，於同年月十九
    日返國，於出國前即八十八年一月十六日原告乃向被告公司申請訂立國泰海外旅
    行平安保險契約（即人身意外險傷害保險），以原告本身為被保險人及受益人，
    並同時交付保險費一千五百九十五元，保險期間自八十八年一月十六日至同年月
    二十二日，惟於保險期間即八十八年一月十八日，原告意外廣東省東莞市遭人以
    刀砍左手，造成原告姆、食指割斷傷之事實，固據其提出保險契約書、保險單、
    收據、公證書、診斷證明書、存證信函、錄音帶、錄音譯文及照片等件為證。被
    告雖不否認原告左手姆指、食指割斷傷，惟以前揭情詞置辯。是本件應審酌者，
    厥為：（一）本件保險契約，非由原告本人親自所投保，兩造是否成立保險契約
    ？（二）人身保險有無複保險之適用，原告於簽立系爭海外旅行平安保險契約之
    前，即曾向其他多家保險公司投保，並於投保時，對被告之要保書，詢問其「已
    投保其他保險？」，其稱「否」，有意隱匿複保險，本件保險契約是否應屬無效
    ？（三）造成原告左手拇指、食指割斷傷，是否為意外傷害，而屬系爭保險契約
    條款第二條所定之「意外傷害，事故，致其身體蒙受傷害而致殘廢」，為承保之
    範圍？茲分別析述如下：
    （一）按契約固須當事人互相表示意思一致始能成立，但所謂互相表示意思一致
          ，並不限於當事人間直接為之，其由第三人為媒介而將各方互為之意思表
          示從中傳達，因而獲致意思表示之一致者，仍不得謂契約並未成立（最高
          法院六十八年台上字第一五０四號判例參照）。又依原告所提出之系爭保
          險要保書其上註明事項載有：茲已徵得要、被保險人或其法定代理人之書
          面同意並約定保險金額，向貴公司要保本保險契約，並願遵守本保險契約
          條款之規定」等語，有上開要保書影本一件附卷可稽，證人即系爭保險契
          約之業務員鄭靜芬亦到庭結證稱：本件保險是林素婚（即原告之配偶）打
          電話說伊先生（即原告）出國要投保平安保險（見本院八十八年九月九日
          言詞辯論筆錄）；證人即原告之配偶林素婚則證述：原告有告訴伊要去大
          陸，伊大女兒說接近過年，大陸不安全，要保險，就幫他投旅行平安保險
          （見本院八十八年九月二十三日言詞辯論筆錄），核與原告所主張：伊在
          出國前去林素婚處看小孩，提及要去大陸，伊女兒叫伊要保險，林素婚才
          幫伊投保，伊有授權伊太太投保等情相符，足見本件保險契約雖非由原告
          親自為之，然兩造經由第三人即業務員鄭靜芬及原告之配偶林素婚為媒介
          ，而將各方互為之意思表示從中傳達，是認系爭保險契約業經兩造意思合
          致而成立，是被告所辯：系爭保險契約，非原告本人親自所投保，要保人
          欄亦非原告本人所簽名，本件保險契約應屬無效云云，顯有誤會，並非可
          採。
    （二）被告雖又抗辯稱：原告複保險，本件保險契約應屬無效云云。查原告於八
          十八年一月十六日左手姆指、食指遭割斷時，當時投保之意外傷害保險契
          約，除系爭保險契約外，包括新光人壽保險股份有限公司一千萬元（保險
          期間八十八年一月十六日至八十八年一月二十一日）、國華人壽保險股份
          有限公司一千萬元（保險期間自八十八年一月十六日至八十八年一月二十
          一日）、美商瑞泰人壽保險股份有限公司一千萬元（保險期間自八十八年
          一月十六日至八十八年一月二十一日）、中國人壽保險股份有限公司二千
          萬元（保險期間自八十八年一月十六日起至八十八年一月二十一日）、明
          台產物保險股份有限公司一千萬元（保險期間八十八年一月十六日至八十
          八年一月二十一日）、南山人壽保險股份有限公司一千萬元（保險期間自
          八十八年一月十六日起至八十八年一月二十一日），此經本院依職權向上
          開保險公司函查屬實，並經各該公司函覆及附要保書在卷足憑。按複保險
          除另有約定外，要保人應將他保險人之名稱及保險金額通知各保險人，要
          保人故意不為通知，或意圖不當得利而為複保險者，其契約無效，保險法
          第三十六條、第三十七條固定有明文。惟複保險通知義務之規定，係因財
          產保險之目的在填補損害，有損害始有賠償，被保險人不得為超額賠償請
          求，亦不得以複保險為變相之超額保險，以防道德危險之發生，為使保險
          人於承保前即得就保額是否超逾，危險是否集中為評估，以決定是否承保
          ，故課要保人以複保險之通知義務。反之，人身保險因人身無法以經濟上
          利益估定其價值，自無賠償超逾損害之情形，即無超額賠償之可言，此觀
          之人身保險之保險給付，均採定額給付理賠，而不計被保險人實際經濟損
          害若干至明。在財產保險，為不使保險受益人獲得不當得利，保險金額不
          得高於保險標的之價額，而保險標的之價額，通常以市價定之，故其保險
          標的須以客觀標準評估其價值；惟在人身保險，人身既為無價，即無此概
          念存在。否則，若謂保險法有關複保險之規定於人身保險有其適用，要保
          人依保險法第三十六條之規定通知保險人，其結果即應適用同法第三十八
          條規定，於保險事故發生時，各保險人僅就其所保金額負比例分擔之責，
          而其賠償總額不得超額超過「保險標的」之價值，如此不僅與人身保險為
          定值保險、定額理賠之本旨有違，且為「保險標的」之人身價值若干？如
          何決定？亦有疑義，更與人身無價之觀念有悖。故複保險通知義務之規定
          雖列於保險法總則章，其適用範圍應僅限於財產保險，而不及於人身保險
          （最高法院八十六年臺上字第三二二號、第三０七五號，八十七年臺上字
          第八二一號判決參照）。至被告雖復援引最高法院七十六年上臺上字第一
          一六六號判例，而認保險法第三十五條複保險之規定並不限於財產保險始
          有適用，惟揆諸上開判例意旨「所謂複保險，係指要保人對於同一保險利
          益，同一保險事故，與數保險人分別訂立數個保險之契約行為而言，保險
          法第三十五條定有明文。依同法第三十六條規定，複保險除另有約定外，
          要保人應將他保險人之名稱及保險金額通知各保險人。準此，複保險之成
          立，應以要保人與數保險人分別訂立之數保險契約同時並存為必要。若要
          保人先後與二以上之保險人訂立保險契約，先行訂立之保險契約，即非複
          保險，因其保險契約成立時，尚未呈複保險之狀態。要保人嗣與他保險人
          訂立保險契約，故意不將先行所訂保險契約之事實通知後一保險契約之保
          險人，依保險法第三十七條規定，後一保險契約應屬無效，非謂成立在先
          之保險契約亦屬無效」，係在說明何謂複保險，及複保險狀態下，後保險
          契約為無效，並未提及複保險通知義務及於人身保險，是被告援引該判例
          ，以本件保險契約，為保險法第三十七條所規定之複保險，因原告違反通
          知義務，未通知其複保險之事實，應屬無效云云置辯，自非有據，亦難憑
          採。
    （三）再依系爭旅行平安保險契約第二條規定「被保險人於本契約有效期間內，
          因遭受意外傷害事故，致其身體蒙受傷害而致殘廢或死亡時，依照本契約
          約定，給付保險金，前項所稱意外事故，指非由疾病引起之外來突發事故
          」。原告雖主張其於於保險期間即八十八年一月十八日，在廣東省東莞市
          ，意外遭人以刀砍左手，造成原告姆、食指割斷傷，應屬因外來之突發事
          故所引起之意外傷害事故，請求被告依系爭保險契約理賠。惟查：
          １、原告於事發後八十八年二月四日所書寫之事故經過係稱：「本人徒步
              獨自返家飯店途中．．．對方自車上下來三人，未加言語即持刀猛砍
              ，因右手持大哥大電話機，致以左手抵擋時被砍傷」，然其於八十八
              年七月十五日本院審理時則稱：「八十八年一月十八日清晨二時，其
              在路上行走，後面有部黑色轎車按喇叭，大約三個人，理，其嘴吧動
              了一下，他們以為原告罵他們，就下車，原告感覺背後被撞了一下，
              轉身（左轉）就感覺手很麻，．．．．．，除了姆指及食指外，並無
              其他傷。」等語（見本院八十八年七月十五日言詞辯論筆錄），經核
              前後二次所述，先稱：「遭持刀猛砍」，嗣則改口稱：「感覺背後被
              撞了一下」，其所述砍傷之情節，相去甚遠，已有矛盾未合。且據原
              告所稱既用左手去擋，為何僅砍傷左手掌，又若係背後被推撞了一下
              ，其身體向左轉身，左手掌即被砍，則歹徒應是自原告之背後持刀砍
              之，而人手掌之指頭長短不一，姆指與食指之長度又非最長，中指之
              長度應最長，最突出，姆指最短，其位置最近裡側，小指位置最外側
              ，如果歹徒以刀砍左手掌，指頭最突出或最外側之部位應最先被砍傷
              且手掌受傷面積應甚廣，為何湊巧僅砍傷左手掌之姆指及食指，其他
              三個指頭卻未有傷痕，身體其他部份亦無傷痕，即非合理，顯有可疑
              。雖原告嗣於八十九年六月八日所提出之準備書狀始稱：原告除了左
              手受傷外，背部亦遭受利刀劃過，但因當時原告身著皮夾克，僅皮夾
              克破裂，背部只有一道紅紅的痕跡等語，姑不論其所述，與原告事發
              所述及本院八十八年七月十五日第一次言詞辯論時所稱：除左手外，
              無其他傷乙節不符，已值可疑。且參以當時既時值一月份隆冬時節，
              原告亦自承身著皮夾克，若利刀足以劃破厚重層層冬衣及皮夾克，深
              至所層層衣服所包裹之背部肌膚，可見其揮刀力道之猛及揮刀弧度其
              大，而原告竟以未有任何衣物防護之左手抵擋之下，又豈能如此湊巧
              就似刻意算計，掠過均較姆指為長之中指、無名指及小指，及面積較
              廣之手掌面，僅砍傷左手姆指及食指，其他三個指頭及手掌卻未有任
              何傷痕，顯與常理相悖，益徵係屬原告事後飾卸之詞，不足採信。
          ２、次查依原告所提出之東莞市太平人民醫院疾病診斷明書所載：傷口邊
              緣整齊，姆指未離斷，原告亦自承：姆指還在，醫生有說要縫合等語
              ，則衡情左手姆指被砍，未完全離斷，食指則被砍斷，此已屬重大傷
              害，一般人前往就醫，無不企望得利最好之醫療照顧，並儘可能覓回
              斷指部分，以便縫合而免於殘廢，然原告竟於左手遭砍後，未立即在
              現場尋找回離斷之食指，儘速就醫，反而負傷跑回飯店，按人手中重
              要部位姆指當時並未離斷，本應屬慶幸尚存，而醫師亦已建議接合手
              術，理應接受縫合手術，又豈有故意不縫合而棄置該截姆指，顯與常
              情不符，又原告亦未住院治療觀察，於事後發生之第二天（一月十九
              日）即匆忙趕回臺灣，欲辦理申請保險理賠，且案發當時亦未向大陸
              公安機關報案，嗣保險機關，表示應有報案資料時，原告復又旋於隔
              一日（二十一日）趕回大陸報案，種種情事，均有違常理。
          ３、又查依被告所提出本件案發後，經國華人壽保險股份有限公司（即原
              告另投保之公司之一）囑託中國平安保險股份有限公司廣州分公司詢
              問海港大酒店總經理助理劉建軍，據劉建軍稱，當時其曾建議原告向
              公安部門報案，然原告不願去，並說是「自己不小心造成的」，不必
              要報警，且說不出出事之詳細地點等語，此與原告嗣後所稱遭人砍傷
              乙節，亦有未符，且嗣後原告之友人鄭國欽曾約劉建軍到派出所門口
              ，要劉建軍更改向派出所作之口供，惟遭劉建軍拒絕此有詢問筆錄附
              卷可稽，雖原告於本院審理時指稱劉建軍在上開詢問筆錄中有明白稱
              載：「原告告訴我說他吃宵夜時，被人砍傷。然劉建軍亦僅係轉述原
              告之陳稱，並未能為原告係遭人砍傷而意外傷害之證明。再者，證人
              即原告同行大陸旅遊之友人鄭國欽亦於本院結證稱：伊和原告等三人
              喝完酒，伊想去吃宵夜，從喝酒至飯店大概十幾分鐘，原告說要回住
              處就先走，伊們轉進巷口，原告直直的走，伊們去宵夜人很多，沒聽
              到慘叫聲，也沒聽人說何處發生凶殺等語（見本院八十八年九月十九
              日言詞辯論筆錄）。又參以龍泉大酒店與海港大酒店均在虎門鎮○○
              路東側，相距約三百公尺，該路是段虎門商業旺街，凌晨一、二點路
              燈明亮，車輛仍很多，也有行人行走，如果於該路段遭人砍傷，不可
              能無人知悉。
          ４、再查原告所提東莞市公安局虎門派出所便箋之證明，惟觀該報案記錄
              之質，僅係公安就原告之報案入容所片面記載，就其報案內容，並不
              須提出任何證據，不過係就原告言詞之記載，其證明力僅單純在於原
              告事後有報案，至於其事故經過，非即為公安所認同之事實，是以上
              開報案記錄，僅能證明原告事後又返回大陸向公安報案之記錄，尚不
              能證明確有如原告所述之事實發生，更無法證明其左手係因該事故而
              遭人砍傷，是以原告所受之傷害究否屬意外，自難因而認定。
          ５、末查原告此次前往大陸旅遊，除系爭保險契約外，並自承又另其他保
              險公司投保同一性質之意外險，共十一家，經本院函查結果，包括新
              光人壽保險股份有限公司一千萬元（保險期間八十八年一月十六日至
              八十八年一月二十一日）、國華人壽保險股份有限公司一千萬元（保
              險期間自八十八年一月十六日至八十八年一月二十一日）、美商瑞泰
              人壽保險股份有限公司一千萬元（保險期間自八十八年一月十六日至
              八十八年一月二十一日）、中國人壽保險股份有限公司二千萬元（保
              險期間自八十八年一月十六日起至八十八年一月二十一日）、明台產
              物保險股份有限公司一千萬元（保險期間八十八年一月十六日至八十
              八年一月二十一日）、南山人壽保險股份有限公司一千萬元（保險期
              間自八十八年一月十六日起至八十八年一月二十一日）等，此有各該
              公司函覆及附要保書在卷足憑。經核上開保險，均係就同一保險利益
              （即原告），同一保險事故（即意外事故），且其保險期間亦均相重
              疊（八十八年一月十六日起至同年月二十一日止共六日），雖人身保
              險並無複保險之適用，惟其射倖性質高於財產保險，倘投保金額過高
              ，極易肇致道德危險，故保險人在承保之前，必須先行瞭解，該保險
              是否有保額過高或危險過度集中之虞，但要保人若有不良動機，常會
              分投數家保險公司，而事先復匿蔽不為通知。查原告僅前往大陸旅遊
              數日，且所到之處係廣東，亦非窮鄉僻壤，極度不文明之地，所從事
              者亦為一般參觀玩樂活動，亦非登高山峻嶺，或渡大海深淵，而屬高
              度危險性之活動，其就短短六日旅遊期間，竟向十一家保險公司投同
              一性質之旅行平安意外險，其保險金額，又高達一億多元，依一般常
              理判斷，已見其動機顯不單純，且原告於投保時，經被告之要保書，
              詢問其「已投保其他保險？」，其稱「否」，復隱匿已向其他保險公
              司投保之事實，益徵原告所述之傷害情節，顯不合情理，應非實情，
              自無可採。
          ６、綜參以上各情，造成原告左手姆指、食指割傷，顯應非外來、突發之
              意外事故所致，足堪認定。
四、綜上所述，原告所受之左手姆指、食指割傷，既難認係屬因外來、突發之意外事
    故所致其身體蒙受傷害而致殘廢，自非系爭旅行平安保險契約第二條所約定之承
    保理賠範圍。從而，原告依兩造之保險契約，請求被告給付保險金一百五十萬元
    ，及自本件起訴狀繕本送達之翌日起至清償日止，按年息百分之五計算之利息，
    即非正當，應予駁回。
五、本件判決基礎已臻明確，兩造其餘攻擊、防禦方法與舉證，經審核結果並不能動
    搖該基礎，且與本件事實之認定無涉，自無庸一一贅述，併此敘明。
六、原告之訴既無理由，假執行之聲請失所依附，一併駁回。
七、結論：本件原告之訴為無理由，依民事訴訟法第七十八條，判決如主文。
中      華      民      國    八十九    年      六      月    二十二    日
                              臺灣臺南地方法院民事第二庭
~B法      官    蔡  美  美
右為正本係照原本作成
如對本判決上訴，須於判決送達後廿日內向本院提出上訴狀（應附繕本）。
中      華      民      國    八十九    年      六      月    二十二    日
~B法院書記官    高  惠  美


司法院資訊處製作；財團法人民間司法改革基金會備份。
